【裁判字號】    97,訴,768
【裁判日期】    970528
【裁判案由】    執行異議之訴
【裁判全文】
臺灣高雄地方法院民事判決               97年度訴字第768號
原      告  興泰實業股份有限公司
法定代理人  乙○○
訴訟代理人  丁○○
被      告  高都汽車股份有限公司
法定代理人  甲○○
訴訟代理人  丙○○
            高瑞文
上當事人間執行異議之訴事件，本院於民國97年5 月14日言詞辯
論終結，判決如下：
    主    文
原告之訴駁回。
訴訟費用由原告負擔。
    事實及理由
一、按訴狀送達後，原告不得將原訴變更或追加他訴；但被告於
    訴之變更或追加無異議，而為本案之言詞辯論者，視為同意
    變更或追加，民事訴訟法第255 條定有明文。本件原告起訴
    時乃係主張：確認被告對訴外人陳忠勝每月有新台幣（下同
    ）25,000元之租金債務存在之判決。嗣於訴狀送達被告後，
    變更應受判決事項之聲明為：(一)確認被告與陳忠勝之間自民
    國97年3 月1 日起至100 年2 月28日有租金債權存在。(二)被
    告應給付原告128 萬元，給付方式為自97年3 月1 日起，按
    月給付原告25,000元。而被告對於原告前開訴之追加及變更
    ，並無異議而為本案之言詞辯論，依前揭規定，即視為同意
    追加及變更，故原告所為訴之追加及變更，自無不合，應予
    准許。
二、原告主張：伊對第三人陳忠勝有128 萬元之債權，並聲請陳
    忠勝對被告之每月租金債權25,000元為強制執行，經本院核
    發扣押命令後，被告竟聲明異議陳稱其對陳忠勝現僅負有25
    ,000 元 之租金債務，並表示該租賃關係業已消滅。然被告
    與陳忠勝間確尚有每月租金25,000元之租賃關係存在，被告
    之否認與事實不符。爰聲明求為：(一)確認被告與陳忠勝之間
    自97年3 月1 日起至100 年2 月28日有租金債權存在。(二)被
    告應給付原告128 萬元，給付方式為自97年3 月1 日起按月
    給付原告25,000元。
三、被告則以：伊與陳忠勝雖曾訂有每月租金25,000元之租賃契
    約，但該租約業已消滅，伊現係向訴外人戊○○承租屏東縣
    九如鄉○○段609 號土地，是伊對陳忠勝已無租金債務存在
    等語，資為抗辯。並聲明：駁回原告之訴。
四、兩造爭執及不爭執事項：
  (一)不爭執部分：
  1.原告對陳忠勝有128 萬元本息之債權，並聲請就陳忠勝對被
    告之每月租金債權為強制執行，經本院民事執行處核發扣押
    命令後，被告聲明異議陳稱其對陳忠勝現僅負有25,000元之
    租金債務，本院並已就25,000元部分核發收取命令，准原告
    向被告收取等情。業經本院依職權調取本院97年度執字第50
    99號執行卷查明屬實。
  (二)爭執部分：
  1.被告對陳忠勝間自97年3 月1 日起至100 年2 月28日止，是
    否尚有每月25,000元之租金債務存在？
五、本院判斷如下：
  (一)按就債務人對於第三人之金錢債權為執行時，執行法院應發
    扣押命令禁止債務人收取或為其他處分，並禁止第三人向債
    務人清償。第三人不承認債務人之債權或其他財產權之存在
    ，或於數額有爭議或有其他得對抗債務人請求之事由時，應
    於接受執行法院命令後10日內，提出書狀，向執行法院聲明
    異議。債權人對前開第三人之聲明異議認為不實時，得於收
    受通知後10日內向管轄法院提起訴訟，並向執行法院為起訴
    之證明及將訴訟告知債務人，強制執行法第115 條第1 項、
    第119 條第1 項、第120 條第2 項分別定有明文。且依同法
    第120 條第3 項規定，債權人未於前項規定期間內為起訴之
    證明者，執行法院得依第三人之聲請，撤銷所發執行命令。
    。經查：原告主張被告於收受本院依強制執行法第115 條第
    2 項所發收取後，否認陳忠勝自97年3 月1 日起對其有任何
    租金債權存在，而於97年1 月30日向本院陳報，則原告對前
    開被告之聲明認為不實，依上開法律規定原告（即執行債權
    人）自得對被告（即第三債務人）提起確認債權存在之訴訟
    ，是原告提起本件確認之訴，即有受確認判決之法律上利益
    ，先予敘明。
  (二)被告與陳忠勝間就座落在屏東縣九如鄉○○段609 號土地（
    下稱系爭土地）自97年3 月1 日起至100 年2 月28日止，有
    無租賃關係存在？
  1.原告主張被告與陳忠勝間於94年11月15日，就系爭土地訂立
    租賃契約一節，固據其提出租賃契約書1 份為證（見本卷第
    20頁）。然查：系爭土地之所有權人係陳忠勝之父戊○○，
    並非陳忠勝乙節，為原告所不爭執，復有系爭土地之謄本可
    參（見本院卷第29頁）。既然陳忠勝並非系爭土地之所有權
    人，則伊對於系爭土地是否當然有租金收取權利，尚有疑義
    。佐以，94年11月15日租賃契約書，出租人為戊○○及陳忠
    勝2 人，並非僅有陳忠勝1 人，可認簽訂上開租賃契約當時
    ，系爭土地之所有權人戊○○應無授權或同意陳忠勝可單獨
    收取系爭土地之租金自明。
  2.再者，戊○○與被告於94年11月15日簽訂上開租賃契約時，
    係因陳忠勝在系爭土地上搭建鐵皮屋，戊○○始將陳忠勝列
    為共同出租人，並將2 分之1 之租金交予陳忠勝收取，且94
    年11月簽約當時，係由戊○○負責與被告業務人員接洽，又
    上開契約書上印章亦係由戊○○代陳忠勝蓋印，陳忠勝並未
    出面接洽或簽訂上開租賃契約等情，業據證人戊○○於本院
    審理證述明確，其證稱：「（當初為何用你跟你兒子的名字
    共同訂立租賃契約？）地是我的，當初是因為我兒子在系爭
    土地幫我搭建鐵皮屋出租給被告，所以用租金一半抵償我兒
    子支付的材料費」、「（當初94年11月15日訂立租賃契約時
    ，你兒子是否有共同出面？）沒有，都是由我1 人出面與被
    告公司訂立契約，訂約也是我拿我兒子的印章去蓋的」等語
    （見本院卷第37-38 頁），核與被告訴訟代理人高瑞文於本
    院審理時供陳當初主要係由戊○○負責與公司接洽租賃事宜
    等語相符（見本院卷第36頁）。既然戊○○為系爭土地所有
    權人，且訂立租賃契約亦係由戊○○負責接洽，堪認系爭土
    地之實際管理者確為戊○○1人，而非陳忠勝。
  3.承前所言，既然系爭土地之所有權人及管理者均為戊○○，
    則戊○○當有處分系爭土地租賃事宜自明。而被告與戊○○
    於94年11月15日簽訂上開租賃契約時，既然雙方未約定租賃
    期間不得變更出租人之條件，且被告訴訟代理人高瑞文於本
    院審理時亦自承：當初之所以會讓陳忠勝擔任共同出租人，
    係因為承辦人不了解租賃契約只要以所有權人擔任出租人即
    可，所以後來戊○○聲請我們變更的時候，我們也不覺得有
    不妥等語（見本院卷第36頁）。是此，既然依被告相關作業
    程序，伊僅須與租賃物之所有權人簽訂租賃契約即可，且雙
    方又無約定簽約後不得變更出租人之情，則戊○○於簽約後
    向被告要求將出租人由戊○○及陳忠勝2 人變更為僅戊○○
    1 人，實與常情無悖，亦無任何違法或違約之情自明。
  4.次按當事人主張有利於已之事實者，就其事實有舉證之責任
    ，民事訴訟法第277 條前段定有明文。原告雖主張戊○○於
    97年1 月28日與被告就系爭土地從新簽訂租賃契約，應與事
    實不符等語。然原告就此部分迄今並未提出任何證據證明上
    情，此外，參以陳忠勝開立予原告之6 張本票發票日係在93
    年4 月17日至94年3 月25日間，到期日分別94年4 月10日、
    94年4 月30日、94年5 月31日、94年6 月30日、95年7 月31
    日及95年9 月30日，可認戊○○與被告簽訂第1 次租賃契約
    當時（即94年11月15日），上開6 張本票中已有4 張本票到
    期，且戊○○亦坦認在距今2 、3 年前即有聽聞其子陳忠勝
    有開立本票予原告乙節（見本院卷第38頁）。既然戊○○與
    被告第1 次簽約租賃契約當時，戊○○已知陳忠勝有積欠原
    告票款之情，倘戊○○及陳忠勝確有故意隱匿陳忠勝收入而
    ，不清償原告債務之意，戊○○於斯時，應無將陳忠勝列為
    系爭土地之共同出租人，而讓陳忠勝可收取系爭土地2 分之
    1 租金之舉自明。準此，戊○○證稱：事後係因為陳忠勝後
    來不照顧伊生活，伊為自保，始將租賃契約之出租人變更為
    伊1 人等語，應非不實。是此，既然戊○○為系爭土地之所
    有權人，且被告與戊○○之間並無約定不得變更出租人之情
    ，業如前述，且原告亦未提出戊○○或陳忠勝係因為知悉原
    告通知被告，禁止被告給付租金予陳忠勝後，始變更出租人
    之證據，實難認戊○○於97年1 月28日，與被告從新簽訂之
    租賃契約非真正。
六、綜上各情，被告與戊○○就系爭土地，確於97年1 月28日重
    新簽訂租賃契約，將出租人變更為戊○○1 人，則原告主張
    陳忠勝與被告之間，就系爭土地自97年3 月1 日起至100 年
    2 月28日尚有每月25,000元租金債權存在，且被告應按月給
    付原告25,000元，共128 萬元，均屬無據。從而，原告上開
    主張，均無理由，應予駁回。
七、本案事證已臻明確，原告與被告其餘主張與攻擊防禦方法，
    經核均與本案判決結果無影響，爰不一一予以審酌，附此說
    明。
八、據上論結，本件原告之訴為無理由，依據民事訴訟法第385
    條第1 項前段、第78條，判決如主文。
中    華    民    國    97    年    5     月    28    日
                  民事第四庭   法  官  張茹棻
正本係照原本作成。
如不服本判決，應於送達後20日內，向本院提出上訴狀並表明上
訴理由，如於本判決宣示後送達前提起上訴者，應於判決送達後
10日內補提上訴理由書（須附繕本）。
中    華    民    國    97    年    5     月    28    日
                               書記官  黃美秀


司法院資訊處製作；財團法人民間司法改革基金會備份。
